【裁判字號】    94,簡上,245
【裁判日期】    950725
【裁判案由】    債務人異議之訴
【裁判全文】
臺灣桃園地方法院民事判決             94年度簡上字第245號
上  訴  人  丙○○
            丁○○
共      同
訴訟代理人  戊○○
被  上訴人  乙○○
                      號5樓
訴訟代理人  甲○○
上列當事人間債務人異議之訴事件，上訴人對於民國94年9 月26
日本院中壢簡易庭93年度壢簡字第1146號第一審判決提起上訴，
本院於民國95年7月4日言詞辯論終結，本院判決如下：
    主  文
上訴駁回。
第二審訴訟費用由上訴人負擔。
    事實及理由
一、上訴人起訴主張：(一)訴外人即被上訴人之訴訟代理人甲○○
    ，前因「台大直潭社區不動產開發案」（下稱直潭開發案）
    而與上訴人丁○○合夥，嗣上訴人丁○○將其合夥權利轉予
    訴外人即上訴人之訴訟代理人戊○○，合夥權利金額為新台
    幣（下同）735,485元，嗣甲○○於民國87年12月1日簽發面
    額為800,000元之本票乙紙交予戊○○收執，言明於87 年12
    月31日（即系爭本票所載之到期日）以前，賠付戊○○合夥
    之損失735,485 元及多年來之利息，故簽立系爭800,000 元
    之本票予戊○○。詎屆期，甲○○始終未為清償，戊○○乃
    將系爭800,000 元本票讓與上訴人丙○○，並由上訴人丙○○向本院聲請以93年票字第7157號裁定准予強制執行，因甲○○不服提起抗告，經本院93年抗字第3431號駁回甲○○抗
    告確定。甲○○另提起確認本票債權不存在訴訟，復經本院
    93年度壢簡字第1140號、94年度簡上字第211 號判決甲○○
    敗訴確定在案。(二)上訴人2 人係兄弟關係，因曾提供土地與
    甲○○簽立合建契約，但因合建糾紛經台灣高等法院以90年
    度上字第412 號判決上訴人應各給付甲○○250,000 元及自
    79 年1月24日起至清償日止，按年息5%計算之利息確定，嗣
    甲○○將該債權讓與被上訴人，並於93年5 月19日以中壢26
    支局第222 號存證信函通知上訴人，被上訴人嗣於93年9 月
    14日向本院聲請強制執行，經本院以93年度執字第23492 號
    受理在案。(三)上訴人於93年10月1 日以中壢26支局第532 號
    存證信函通知被上訴人及甲○○，將系爭800,000 元本票債
    權中之350,000 元讓與上訴人丁○○，並主張與被上訴人乙○○受讓取得之債權抵銷之。而系爭800,000 元之本票債權
    ，應溯自該本票所載之到期日即87年12月31日，即已發生債
    權成立之效力。是上訴人主張抵銷自屬有據，則上訴人自通
    知被上訴人抵銷後即無積欠任何債務，爰依強制執行法第14
    條規定，提起債務人異議之訴等語，並聲明：(1)原判決廢棄
    。(2)本院93年度執字第23492號強制執行程序應予撤銷。
二、被上訴人則以：上訴人分別於93年5 月20日及93年5 月21日
    收受被上訴人受讓甲○○對渠等之債權通知，而被上訴人及
    甲○○係於93年10月4日收受上訴人受讓戊○○對甲○○債
    權之通知，故上訴人於收受被上訴人債權讓與之通知時，對
    債權讓與人即甲○○或債權受讓人即被上訴人並無任何債權
    存在，上訴人自不得以其嗣後受讓戊○○對甲○○之債權，
    主張抵銷之。況且上訴人所受讓之系爭800,000元本票債權
    係作為擔保戊○○之合夥股份，而甲○○與戊○○間之直潭
    開發案之合夥關係尚屬存在，系爭800,000 元本票所擔保之
    債權尚未發生，故系爭800,000 元之本票債權當屬不存在等
    語，資為抗辯。並為答辯聲明：如主文所示。
三、兩造不爭執部分：
    (一)上訴人丙○○持系爭800,000 元本票向本院聲請准予強制
      執行，經本院以93年票字第7157號裁定准予強制執行，因
      甲○○不服提起抗告，經本院93年抗字第3431號駁回甲○○抗告確定。甲○○另提起確認本票債權不存在訴訟，復
      經本院93年度壢簡字第1140號、94年度簡上字第211 號判
      決甲○○敗訴確定在案。
    (二)甲○○依台灣高等法院以90年度上字第412號確定判決所
      取得對上訴人各250,000元及自79年1月24日起至清償日止
      ，按年息5%計算之利息之債權，於93年5月19日以中壢26
      支局第222號存證信函通知上訴人，讓與被上訴人。上訴
      人分別於93年5月20日及同年月21日收受通知。
    (三)被上訴人於93年9月14日持台灣高等法院90年度上字第41
      2號確定判決為執行名義，向本院聲請對上訴人之財產為
      強制執行，本院以93年度執字第23492號受理在案，現執
      行程序尚未終結。
    (四)上訴人於93年10月1 日以中壢26支局第532 號存證信函通
      知被上訴人及甲○○，將系爭800,000 元本票債權中之35
      0,000 元債權讓與上訴人丁○○，並主張與被上訴人受讓
      取得之債權抵銷之。甲○○及被上訴人均於93年10月4日
      收受通知。
四、按執行名義成立後，如有消滅或妨礙債權人請求之事由發生
    ，債務人得於強制執行程序終結前，向執行法院對債權人提
    起異議之訴；如以裁判為執行名義時，其為異議原因之事實
    發生在前訴訟言詞辯論終結後者，亦得主張之。強制執行法
    第14條第1 項定有明文。本件被上訴人以受讓甲○○對上訴
    人之臺灣高等法院90年度上字第412 號確定判決所命給付之
    債權，對上訴人之財產聲請強制執行，現經本院以93年度執
    字第23492 號強制執行程序執行中，此為兩造所不爭，並經
    本院依職權調取該執行卷宗查閱無訛，堪信屬實。是本件應
    審酌者為：上訴人執以提起債務人異議之訴之事由，是否符
    合前揭強制執行法第14條第1 項之要件，而足認係屬消滅或
    妨礙被上訴人請求之事由？經查：
    (一)按「債權之讓與，依民法第297 條第1 項之規定，非經讓
      與人或受讓人通知債務人，對於債務人固不生效力，惟法
      律設此規定之本旨，無非使債務人知有債權讓與之事實，
      受讓人對於債務人主張受讓事實行使債權時，既足使債務
      人知有債權讓與之事實，即應認為兼有通知之效力。」（
      最高法院22年上字第1162號判例可資參照）。本件上訴人
      主張，戊○○將系爭800,000 元本票債權讓與上訴人丙○○，並由上訴人丙○○向本院聲請以93年票字第7157號裁
      定准予強制執行，甲○○於93年10月11日收受裁定送達之
      事實，為兩造所不爭執，復經本院調閱上開卷宗查核屬實
      ，依前開判例意旨所示，可認甲○○於斯時即受戊○○將
      系爭800,000 元本票債權讓與上訴人丙○○之通知。又系
      爭800,000 元本票債權雖經甲○○對上訴人丙○○向本院
      提起確認本票債權不存在訴訟，然業經本院93年度壢簡字
      第1140號及94年簡上字第211 號判決甲○○敗訴確定，亦
      為被上訴人所不爭執，且有上訴人提出之上開判決書在卷
      可稽，是上訴人丙○○對甲○○之系爭800,000 元本票債
      權既經確定判決確認存在，被上訴人持相同理由主張系爭
      800,000 元本票債權並不存在，即不足採。
    (二)次按債權之讓與，非經讓與人或受讓人通知債務人，對於
      債務人不生效力。又債務人於受通知時，所得對抗讓與人
      之事由，皆得以之對抗受讓人。債務人於受通知時，對於
      讓與人有債權者，如其債權之清償期，先於所讓與之債權
      或同時屆至者，債務人得對於受讓人主張抵銷。民法第29
      7 條第1 項前段、第299 條分別定有明文。又「債權之讓
      與，債務人於受通知時對於讓與人有債權者，方得於民法
      第299條第2項所定之條件下，對於受讓人主張抵銷，否則
      其債權縱令早已存在，而債務人受通知時尚未取得，亦無
      對受讓人主張抵銷之餘地。」（最高法院49年度台上字第
      1190號判例可參）。經查，甲○○將其上開對上訴人各25
      0,000 本金及利息之債權讓與被上訴人，係於93年5 月19
      日以中壢26支郵局存證信函第222 號通知上訴人，而該存
      證信函已分別於93年5 月20日、同年月21日送達上訴人，
      有存證信函及回執影本在卷可佐（見原審卷第43、44頁）
      ，是依前開規定，上訴人於收受債權讓與通知時，所得對
      抗甲○○之事由，皆得以之對抗被上訴人。然查斯時，上
      訴人對甲○○並無任何債權或其他可對抗之事由，其雖主
      張以受讓戊○○對甲○○之系爭800,000 元本票債權為對
      抗事由，然查，上訴人係於93年10月1 日以中壢26支郵局
      存證信函第532 號通知甲○○及被上訴人，且甲○○及被
      上訴人係於93年10月4 日始收受通知，亦有上訴人提出之
      存證信函影本、收件回執在卷可佐（見原審卷第24-26 頁
      ），揆諸上開判例意旨所示，被上訴人所繼受者應僅有讓
      與通知當時上訴人所得對抗甲○○之事由，所得主張抵銷
      者，亦當為上訴人「受通知時」，對於甲○○有債權，且
      其債權之清償期，先於所讓與之債權或同時屆至者，上訴
      人始得對於被上訴人主張抵銷。今上訴人所主張抵銷之系
      爭800,000 元本票債權，清償期雖先於被上訴人自甲○○
      所受讓之債權，然上訴人於受債權讓與通知即93年5 月20
      日、同年月21日時，尚未取得對甲○○任何債權，自不得
      主張以其嗣後取得對甲○○之債權，對被上訴人已取得之
      債權主張抵銷之。是上訴人之主張顯與前開規定及判例意
      旨不符，難認有據。
五、綜上所述，上訴人起訴主張於執行名義成立後，有消滅被上
    訴人請求之抵銷抗辯發生，請求撤銷本院93年度執字第2349
    2號強制執行程序，自屬於法無據，為無理由，不應准許。
    原審為上訴人敗訴之判決，並無不合。上訴意旨指摘原判決
    不當，求予廢棄改判，為無理由，應予駁回。
六、本件事證已臻明確，兩造所提出之其餘攻擊防禦方法及各項
    證據資料，經審酌後，因認與判決之基礎無涉，且不影響判
    決之最後結果，爰不予以一一論列，併此敘明。
七、結論：本件上訴為無理由，依民事訴訟法第436 條之1 第3
    項、第449 條第1 項、第78條及第85條第1 項前段，判決如
    主文。
中    華    民    國    95    年    7    月     25    日
                  民事第一庭    審判長法  官  郭琇玲
                                      法  官  賴惠慈
                                      法  官  林淑鳳
上列正本證明與原本無異。
如對本判決上訴，須於判決送達後20日內向本院提出上訴狀，
同時表明上訴理由；如已於本判決宣示後送達前提起上訴者，應
於判決送達後10日內補具上訴理由（均須按他造當事人之人數附
繕本）。
中    華    民    國    95    年    7    月    25    日
                                      書記官  冒佩妤


司法院資訊處製作；財團法人民間司法改革基金會備份。
